【裁判字號】    99,撤緩,67
【裁判日期】    990630
【裁判案由】    聲請撤銷緩刑
【裁判全文】
臺灣新竹地方法院刑事裁定             99年度撤緩字第67號
聲  請  人  臺灣新竹地方法院檢察署檢察官
受  刑  人  甲○○
上列聲請人因受刑人犯詐欺案件（本院98年度簡上字第104號）
，聲請撤銷緩刑之宣告（99年度執聲字第493號），本院裁定如
下：
    主    文
聲請駁回。
    理    由
一、聲請意旨略以：受刑人甲○○因犯幫助詐欺案件，經本院於
    民國98年6 月5 日以98年度簡上字第104 號（97年度偵字第
    6780號）判決判處拘役55日，同時宣告緩刑2 年，於98年6
    月5 日確定。惟其於緩刑前即98年4 月24日更犯賭博罪，經
    本院於98年11月30日以98年度竹東簡字第146 號判決判處罰
    金新臺幣（下同）5,000 元（聲請書誤載為有期徒刑3 月）
    ，於99年1 月8 日確定，足認原宣告之緩刑難收其預期之效
    果，而有執行刑罰之必要。核受刑人所為，已合於刑法第75
    條之1 第1 項第1 款所定撤銷緩刑宣告之原因，爰依刑事訴
    訟法第476 條規定聲請撤銷等語。
二、按刑法第75條之1 第1 項第1 款固規定：「受緩刑之宣告而
    有下列情形之一，足認原宣告之緩刑難收其預期效果，而有
    執行刑罰之必要者，得撤銷其宣告：一、緩刑前因故意犯他
    罪，而在緩刑期內受得易科罰金之有期徒刑、拘役或罰金之
    宣告確定者」。而考其立法意旨略以：關於緩刑之撤銷，現
    行法第75條第1 項固已設有兩款應撤銷之原因；至得撤銷緩
    刑之原因，則僅於保安處分章內第93條第3 項與撤銷假釋合
    併加以規定，體例上不相連貫，實用上亦欠彈性，爰參酌德
    國及奧地利現行立法例增訂得撤銷緩刑之原因，其中現行關
    於緩刑前或緩刑期間故意犯他罪，而在緩刑期內受得易科罰
    金之有期徒刑之宣告者，列為應撤銷緩刑之事由，因認過於
    嚴苛，而排除第75條應撤銷緩刑之事由，移列至得撤銷緩刑
    事由，俾使法官依被告再犯情節，而裁量是否撤銷先前緩刑
    之宣告。其次，如有前開事由，但判決宣告拘役、罰金時，
    可見行為人仍未見悔悟，有列為得撤銷緩刑之事由，以資彈
    性適用，爰於第1 項第1 款、第2 款增訂之。且本條採用裁
    量撤銷主義，賦予法院撤銷與否之權限，特於第1 項規定實
    質要件為「足認原宣告之緩刑難收其預期效果，而有執行刑
    罰之必要」，供作審認之標準。亦即於「得」撤銷緩刑之情
    形，法官應依職權本於合目的性之裁量，妥適審酌被告所犯
    前後數罪間，關於法益侵害之性質、再犯之原因、違反法規
    範之情節是否重大、被告主觀犯意所顯現之惡性及其反社會
    性等情，是否已使前案原為促使惡性輕微之被告或偶發犯、
    初犯改過自新而宣告之緩刑，已難收其預期之效果，而確有
    執行刑罰之必要，此與刑法第75條第1 項所定2 款要件有一
    具備，即毋庸再行審酌其他情狀，應逕予撤銷緩刑之情形不
    同，先予敘明。
三、經查：
（一）本件受刑人前因犯幫助詐欺罪（下稱前案），經本院於98
      年6 月5 日以98年度簡上字第104 號判決判處拘役55日，
      如易科罰金，以1,000 元折算1 日，緩刑2 年，並於同日
      確定在案，緩刑期間自98年6 月5 日至100 年6 月4 日止
      。茲受刑人於緩刑期前之98年4 月24日因犯賭博罪（下稱
      後案），經本院於98年11月30日以98年度竹東簡字第146
      號判決判處罰金5,000 元，如易服勞役，以1,000 元折算
      1 日，於99年1 月8 日確定在案等情，有上開2 案刑事判
      決書、臺灣高等法院被告前案紀錄表及本院公務電話紀錄
      、臺灣新竹地方法院檢察署辦案進行單等各1 份在卷足參
      ，則受刑人於「緩刑期前」故意犯罪，而在緩刑期內受得
      易科罰金之有期徒刑、拘役或罰金宣告之情形，固堪認定
      。
（二）惟受刑人所犯上開2 案，罪名殊異，情節不同，且後案經
      法院斟酌受刑人犯罪情節後亦僅宣告5,000 元之罰金刑，
      顯見受刑人後案之犯罪情節尚屬輕微。況本件受刑人所犯
      後案之賭博罪，其犯罪時間為98年4 月24日，係在前案判
      決前所為，而非在前案之緩刑宣告後仍明知故犯，尚難認
      其有漠視法院所為上開宣告緩刑之判決懲儆之態度；又受
      刑人在前案審理中已坦承犯行，且於前案判決前業已賠償
      被害人受損金額，有上揭本院98年度簡上字第104 號刑事
      判決書1 份在卷可按，足見其在受緩刑宣告前，即有悔改
      之意，其主觀顯現之反社會性非重，再參酌卷附之臺灣高
      等法院被告前案紀錄表，受刑人於前案受訴追後，並無另
      犯其他刑事案件，足見受刑人於本件緩刑宣告之刑案受訴
      追後，素行尚稱良好，實難僅因受刑人在緩刑期前另犯他
      罪遭判處罰金之刑度確定，即認其未見悔悟自新，而據行
      推認前案之緩刑宣告有難收其預期效果情事。此外，聲請
      人復未提出除上開判決犯罪事實以外之其他積極證據或具
      體說明受刑人有何情狀足認符合「原宣告之緩刑難收其預
      期效果，而有執行刑罰之必要」等實質要件，若得僅依上
      揭判決書所載之犯罪事實即以受刑人於緩刑前另犯他罪，
      即一律撤銷緩刑，則刑法第75條及第75條之1 即無區分之
      必要，進而前開刑法第75條之1 第1 項之立法本旨將意義
      盡失，與緩刑之目的乃係避免短期自由刑之弊，並給予受
      刑人自新機會未盡相符。揆諸上開說明，聲請人聲請撤銷
      本院98年度簡上字第104 號判決之緩刑宣告，於法尚有未
      合，應予駁回。
四、爰依刑事訴訟法第220條，裁定如主文。
中    華    民    國    99    年    6     月    30    日
                  刑事第五庭    法  官   林佑珊
以上正本證明與原本無異。
如不服本裁定，應於裁定送達後5日內向本院提出抗告狀。
中    華    民    國    99    年    6     月    30    日
                                書記官   蕭惠婷

司法院資訊處製作；財團法人民間司法改革基金會備份。
